臺灣高等法院刑事裁定
111年度抗字第1669號
抗  告  人
即  受刑人  張清合




上列抗告人因聲請定其應執行刑案件，不服臺灣新北地方法院中
華民國111年9月30日裁定（111年度聲字第2604號），提起抗告
，本院裁定如下：
    主  文
抗告駁回。                                              
    理  由
一、原裁定意旨略以：抗告人即受刑人張清合（下稱受刑人）犯
    如附表所示各罪，均於附表編號1至2裁判確定前所犯，嗣經
    分別判處如附表所示之刑且均經確定在案，有本院被告前案
    紀錄表及該等判決書各1份附卷可憑。又附表編號17至20所
    示之罪所處之刑雖均不得易科罰金，而附表編號1至16、21
    所示之罪所處之刑則均得易科罰金，然受刑人既於執行中請
    求檢察官聲請定應執行刑，有受刑人出具之定刑聲請切結書
    1份在卷可稽，是聲請人以原審法院為前揭案件犯罪事實最
    後判決之法院聲請就上開各罪所處之刑定其應執行之刑，於
    法即無不合，應予准許。爰衡酌受刑人所犯各罪之犯罪類型
    、行為態樣、手段、動機、侵害法益種類及責任非難程度，
    兼衡責罰相當與刑罰經濟之原則，對於受刑人所犯數罪為整
    體非難評價，並佐以附表編號1至10所示10罪曾經原審法院
    以109年度聲字第4959號定應執行刑為有期徒刑2年4月確定
    、編號15所示2罪曾經該最後事實審法院定應執行刑為有期
    徒刑7月確定、編號17至20所示7罪曾經該最後事實審法院定
    應執行刑為有期徒刑4年8月確定，及受刑人對本件定應執行
    刑之意見（詳定刑聲請切結書）等情，定其應執行有期徒刑
    8年10月等語。
二、抗告意旨略以：量刑及數罪併罰定應執行刑之輕重，固屬事
    實審法院得依職權自由裁量之事項。然自由裁量係於法律一
    定之外部性界限內使法官具體選擇以為適當之處理；更進一
    步言，須受法律秩序之理念所指導，此亦即所謂之自由裁量
    之內部性界限。倘違反外部性界限，固屬違法，違反內部性
    界限，亦係不當，均為通常上訴、抗告程序救濟之範圍。其
    依刑法第51條第5款定執行刑者，宜注意刑罰邊際效應隨刑
    期而遞減及行為人所生痛苦程度隨刑期而遞增之情形，考量
    行為人復歸社會之可能性，妥適定執行刑。量刑之輕重，仍
    應受比例原則及公平原則之限制。數罪併罰有二裁判以上宣
    告多數有期徒刑者，係採「限制加重原則」為其定刑之外部
    界限，授權法官對被告本身及所犯各罪為總檢視，進行充分
    而不過度之評價，以妥適調整之。又數罪併罰定應執行刑之
    裁量標準，法無明文，然其裁量仍應兼衡罪責相當及特別預
    防之刑罰目的，具體審酌整體犯罪過程之各罪關係及罪數所
    反應行為人人格及犯罪傾向等情狀綜合判斷，為妥適之裁量
    ，仍有比例原則及公平原則之拘束。學者論著亦有主張在累
    進遞減的原則上，宜予各刑相加後酌減三分之一以上。查94
    年刪除刑法第56條連續犯之規定，於95年7月1日改以實施一
    罪一罰規定代之。惟對於部分習慣犯、毒癮犯、竊盜犯或詐
    欺犯等犯罪人，是否會因一罪一罰後再數罪併罰，而致生刑
    輕法重之不合理現象，實不無可議，例如殺人犯，除惡性重
    大者外，往往獲判15年上下不等之刑期，有與被害人家屬和
    解者更輕；然竊盜、毒癮、詐欺犯之惡性，於公平正義或比
    例原則，在社會情感各層面而言，顯難與殺人犯之罪刑鉅惡
    傷害程度可堪比擬，卻往往因一罪一罰被法院判處20年甚至
    30年之重刑，其對法律所著重之基本比例原則而言實有違悖
    。茲舉法院數罪併罰公允性裁定之案例如下：本院109年聲
    字第1346號犯詐欺與偽證罪，共判處有期徒刑13年11月，定
    應執行3年9月；苗栗地院111年度聲字第151號犯詐欺罪10次
    ，共判處有期徒刑12年3月，定應執行3年2月；本院110年聲
    字第4048號犯詐欺罪6次，共判處有期徒刑5年11月，定應執
    行1年10月；新北地院98年聲字第2535號犯毒品及竊盜等罪6
    次，共判處有期徒刑3年6月，定應執行1年10月；本院99年
    抗字第229號連續犯毒品罪，原審定應執行6年4月，抗告後
    定應執行4年6月；基隆地院101年訴字第835號犯販賣二級毒
    品罪4次，共判處有期徒刑30年2月，定應執行10年；本院97
    年度上訴字第5195號犯多次強盜罪，共判處有期徒刑132年8
    月，定執行8年。受刑人因多次犯下竊盜、詐欺、毒品等罪
    ，固屬咎由自取。然原審法院所定刑期仍屬過苛，請求撤銷
    原裁定，另為寬減刑期之裁定云云。
三、按數罪併罰之定應執行之刑，係出於刑罰經濟與責罰相當之
    考量，並非予以犯罪行為人或受刑人不當之利益，為一種特
    別的量刑過程，相較於刑法第57條所定科刑時應審酌之事項
    係對一般犯罪行為之裁量，定應執行刑之宣告，乃對犯罪行
    為人本身及所犯各罪之總檢視，除應考量行為人所犯數罪反
    應出之人格特性，並應權衡審酌行為人之責任與整體刑法目
    的及相關刑事政策，在量刑權之法律拘束性原則下，依刑法
    第51條第5款之規定，採限制加重原則，以宣告各刑中之最
    長期為下限，各刑合併之刑期為上限，但最長不得逾30年，
    資為量刑自由裁量權之外部界限，並應受法秩序理念規範之
    比例原則、平等原則、責罰相當原則、重複評價禁止原則等
    自由裁量權之內部抽象價值要求界限之支配，使以輕重得宜
    ，罰當其責，俾符合法律授與裁量權之目的，以區別數罪併
    罰與單純數罪之不同，兼顧刑罰衡平原則。個案之裁量判斷
    ，除非有全然喪失權衡意義或其裁量行使顯然有違比例、平
    等諸原則之裁量權濫用之情形，即不得任意指其為違法（最
    高法院100年度台抗字第314號裁定意旨參照）。復按刑事訴
    訟法第370條第2項、第3項，已針對第二審上訴案件之定應
    執行之刑，明定有不利益變更禁止原則之適用；而分屬不同
    案件之數罪併罰有應更定執行刑之情形，倘數罪之刑，曾經
    定其執行刑，再與其他裁判宣告之刑定其執行刑時，在法理
    上亦應同受此原則之拘束。亦即，另定之執行刑，其裁量所
    定之刑期，不得較重於前定之執行刑加計後裁判宣告之刑之
    總和。至所定執行刑之多寡，有別於刑法第57條針對個別犯
    罪之特別量刑程序，乃對犯罪行為人及其所犯各罪之總檢視
    ，屬實體法賦予法院依個案裁量之職權，法院於裁量另定應
    執行之刑時，祇須在不逸脫上開範圍內為衡酌，而無全然喪
    失權衡意義或其裁量行使顯然有違比例原則之裁量權濫用之
    例外情形，並不悖於定應執行刑之恤刑目的者，即無違裁量
    權之內部性界限（最高法院109年台抗字第843號裁定意旨參
    照）。是對於定應執行刑之案件，法院所為刑之酌定，本屬
    自由裁量事項，倘未逾法定裁量範圍（即各刑中之最長期以
    上、各刑合併之刑期以下之法定範圍內），即難謂其職權之
    行使有違誤。再按受刑人所犯為數罪併罰，其中之一罪雖得
    易科罰金，但因與不得易科之他罪合併處罰之結果，於定執
    行刑時，祇須將各罪之刑合併裁量，不得易科罰金合併執行
    （司法院釋字第144、679號解釋意旨參照）。
四、經查：
（一）本件受刑人因犯施用、幫助或販賣第二級毒品、妨害公務
      、竊盜、詐欺等案件，經臺灣臺北地方法院、臺灣士林地
      方法院、臺灣新竹地方法院及原審法院分別判處如附表所
      示罪刑確定，各罪均係於附表編號1所示之判決確定日期
      前為之，有如附表所示之刑事判決及本院被告前案紀錄表
      各1份在卷可憑（見111年度執聲字第1909號卷第29至104
      頁，原審卷第69至91頁，本院卷第27至75頁）。又受刑人
      所犯如附表編號17至20所示之罪所處之刑雖均不得易科罰
      金，而附表編號1至16、21所示之罪所處之刑則均得易科
      罰金，然受刑人既於執行中請求檢察官聲請定應執行刑，
      有受刑人出具之定刑聲請切結書1份在卷可稽（見111年度
      執聲字第1909號卷第13頁），是檢察官據以聲請定其應執
      行之刑，核屬正當。從而，原審法院就上開各罪，以各該
      罪之宣告刑為基礎，合併裁定其應執行刑為有期徒刑8年1
      0月，係在上開罪刑中之最長期有期徒刑3年10月以上，各
      刑合併之刑期有期徒刑30年3月以下，顯未踰越刑法第51
      條第5款所定之外部性界限；亦未逾越考量附表編號1至10
      、15、17至20曾分別定應執行有期徒刑2年4月、7月、4年
      8月後之刑期總和9年10月。原裁定合併酌定其應執行之刑
      為有期徒刑8年10月，顯無違反內部性界限或刑事訴訟法
      第370條第1項、第2項所定不利益變更禁止原則可言，足
      認原裁定所定應執行刑符合法規範之目的，合於刑法第51
      條第5款規定之外部性限制，亦無違反內部性界限或不利
      益變更禁止原則，或有何明顯過重而違背比例原則或公平
      正義之情形，核屬法院裁量職權之適法行使，自無違誤。
      抗告意旨指摘原裁定所定應執行之刑偏重云云，尚非有據
      。
（二）又刑法刪除連續犯之規定，係基於連續犯原為數罪之本質
      及刑罰公平原則之考量，以其修正既難以周延，爰予刪除
      。至連續犯之規定刪除後，對於部分習慣犯，例如竊盜、
      吸毒等犯罪，在實務運用上，固可參考德、日等國之經驗
      ，委由學界及實務以補充解釋之方式，發展接續犯之概念
      ，對於合乎「接續犯」或「包括的一罪」之情形，認為構
      成單一之犯罪，避免因適用數罪併罰而使刑罰過重產生不
      合理之現象；然此僅在限縮適用數罪併罰之範圍，並非指
      對於適用數罪併罰規定者，應從輕酌定應執行刑。是不得
      因連續犯之刪除，即認犯數輕罪者，應從輕定其應執行之
      刑。
（三）抗告意旨舉出其他法院裁定應執行刑之例，而指摘原審法
      院之裁量過苛云云。然經依卷附之各該確定刑事判決之認
      定，以受刑人所犯各罪具體審酌整體犯罪過程之各罪關係
      （例如各行為彼此間之關聯性《數罪間時間、空間、法益
      之異同性》、所侵害法益之專屬性或同一性、數罪對法益
      侵害之加重效應等）及罪數所反應行為人人格及犯罪傾向
      、受刑人行為所造成之實害等情狀進行總檢視，足認原裁
      定上開定刑尚無不當，更無輕重失衡或違反罪刑相當原則
      之處。且各案情節不同，尚難比附援引，受刑人所舉他案
      定執行刑案例，指摘本件定刑過重，尚非有理。是受刑人
      執此指摘原裁定不當，請求從輕裁定自非有據。
五、綜上所述，抗告人徒憑己見提起抗告，指摘原裁定不當，為
    無理由，應予駁回。
中　　華　　民　　國　　111 　年　　10　　月　　31　　日
                  刑事第一庭    審判長法　官  周煙平
                                      法　官  游士珺
                                      法　官  吳炳桂
以上正本證明與原本無異。
如不服本裁定，應於收受送達後五日內向本院提出抗告狀。
                                      書記官  鄭舒方  
中　　華　　民　　國　　111 　年　　11　　月　　1 　　日

附表：　　　　　　　　　
編號  1 2 3 罪名  毒品危害防制條例 毒品危害防制條例 毒品危害防制條例 宣告刑  有期徒刑4月，如易科罰金，以新臺幣1千元折算1日 有期徒刑4月，如易科罰金，以新臺幣1千元折算1日 有期徒刑4月，如易科罰金，以新臺幣1千元折算1日 犯罪日期  108年11月23日晚間11時5分許為警採尿起回溯96小時內某時 109年2月14日 108年11月2日 偵查(自訴)機關年度案號  臺北地檢109年度毒偵字第420、614號  新北地檢108年度毒偵字第6467號、108年度偵字第34289號、109年偵緝字第638、640號  最後事實審 法院 臺灣臺北地方法院  臺灣新北地方法院  案號 109年度審簡字第1594號  109年度審易字第629號  判決日期 109年7月31日  109年5月15日  確定 判決 法院 臺灣臺北地方法院  臺灣新北地方法院  案號 109年度審簡字第1594號  109年度審易字第629號  判決 確定日期 109年9月4日  109年9月17日 是否為得易科罰金之案件  是  是 

編號  4 5 6 罪名  妨害公務 竊盜 詐欺 宣告刑  有期徒刑2月，如易科罰金，以新臺幣1千元折算1日 有期徒刑4月，如易科罰金，以新臺幣1千元折算1日 有期徒刑6月，如易科罰金，以新臺幣1千元折算1日 犯罪日期  108年11月2日 108年9月19日 108年9月25日 偵查(自訴)機關年度案號  新北地檢108年度毒偵字第6467號、108年度偵字第34289號、109年偵緝字第638、640號    最後事實審 法院 臺灣新北地方法院    案號 109年度審易字第629號    判決日期 109年5月15日    確定 判決 法院 臺灣新北地方法院    案號 109年度審易字第629號    判 決 確定日期 109年9月17日   是否為得易科罰金之案件  是   

編號  7 8 9 罪名  詐欺 詐欺 毒品危害防制條例 宣告刑  有期徒刑6月，如易科罰金，以新臺幣1千元折算1日 有期徒刑6月，如易科罰金，以新臺幣1千元折算1日 有期徒刑2月，如易科罰金，以新臺幣1千元折算1日 犯罪日期  108年10月9日 108年10月12日 108年10月11日 偵查(自訴)機關 年度案號  新北地檢108年度毒偵字第6467號、108年度偵字第34289號、109年偵緝字第638、640號  新北地檢109年度毒偵字第1468、3186號  最後事實審 法院 臺灣新北地方法院  臺灣新北地方法院  案號 109年度審易字第629號  109年度簡字第5721號  判決日期 109年5月15日  109年10月16日  確定 判決 法院 臺灣新北地方法院  臺灣新北地方法院  案號 109年度審易字第629號  109年度簡字第5721號  判 決 確定日期 109年9月17日  109年11月16日 是否為得易科罰金之案件  是  是 

編號  10 11 12 罪名  毒品危害防制條例 竊盜 竊盜 宣告刑  有期徒刑3月，如易科罰金，以新臺幣1千元折算1日 有期徒刑3月，如易科罰金，以新臺幣1千元折算1日 有期徒刑3月，如易科罰金，以新臺幣1千元折算1日 犯罪日期  109年3月30日 109年3月17日 108年11月13日 偵查(自訴)機關年度案號  新北地檢109年度毒偵字第1468、3186號 臺北地檢109年度偵字第14560號 新竹地檢109年度偵緝字第131號  最後事實審 法　院 臺灣新北地方法院 臺灣臺北地方法院 臺灣新竹地方法院  案　號 109年度簡字第5721號 109年度審簡字第2434號 109年度易字第761號  判決日期 109年10月16日 109年12月9日 109年12月15日  確定 判決 法院 臺灣新北地方法院 臺灣臺北地方法院 臺灣新竹地方法院  案號 109年度簡字第5721號 109年度審簡字第2434號 109年度易字第761號  判　　決 確定日期 109年11月16日 110年1月12日 110年1月18日 是否為得易科 罰金之案件  是 是 是 

編號  13 14 15 罪名  竊盜 竊盜 毒品危害防制條例 宣告刑  有期徒刑6月，如易科罰金，以新臺幣1千元折算1日 有期徒刑6月，如易科罰金，以新臺幣1千元折算1日 有期徒刑4月，如易科罰金，以新臺幣1千元折算1日（2次） 犯罪日期  108年10月21日 109年2月4日 109年3月25日凌晨6時許前某時至同日11時許、同日凌晨6時許至11時許 偵查(自訴)機關 年度案號  新北地檢109年度偵字第8625號 士林地檢109年度偵字第4239號 士林地檢109年度毒偵字第1047號、110年度偵字第1146號  最後事實審 法院 臺灣新北地方法院 臺灣士林地方法院 臺灣士林地方法院  案號 109年度簡字第7537號 109年度審簡字第1061號 110年度審訴字第224號  判決日期 109年12月30日 110年2月5日 110年3月31日  確定 判決 法院 臺灣新北地方法院 臺灣士林地方法院 臺灣士林地方法院  案號 109年度簡字第7537號 109年度審簡字第1061號 110年度審訴字第224號  判　　決 確定日期 110年2月3日 110年3月17日 110年5月4日 是否為得易科 罰金之案件  是 是 是 

編號  16 17 18 罪名  毒品危害防制條例 毒品危害防制條例 毒品危害防制條例 宣告刑  有期徒刑4月，如易科罰金，以新臺幣1千元折算1日 有期徒刑1年 10月 有期徒刑3年 10月（3次） 犯罪日期  109年2月4日 108年9月11日前某日 108年11月5日、同年月6日、同年月17日 偵查(自訴)機關 年度案號  臺北地檢108偵22667、109毒偵1005、3105號、109偵5165、26247號 臺北地檢110年度偵字第12283號   最後事實審 法院 臺灣臺北地方法院 臺灣臺北地方法院   案號 109年訴字第768號、110年訴字第167號 110年訴字第565號   判決日期 110年12月23日 111年3月24日   確定 判決 法院 臺灣臺北地方法院 臺灣臺北地方法院   案號 109年訴字第768號、110年訴字第167號 110年訴字第565號   判　　決 確定日期 111年2月8日 111年4月27日  是否為得易科 罰金之案件  是 否  

編號  19 20 21 罪名  毒品危害防制條例 毒品危害防制條例 毒品危害防制條例 宣告刑  有期徒刑3年6月（2次） 有期徒刑3年8月 有期徒刑5月，如易科罰金，以新臺幣1千元折算1日 犯罪日期  109年1月30日、同年2月4日 109年3月22日 109年2月29日4時40分許回溯96小時內之某時 偵查(自訴)機關年度案號  臺北地檢110年度偵字第12283號  新北地檢109年毒偵1215、1585號  最後事實審 法　　院 臺灣臺北地方法院  臺灣新北地方法院  案　　號 110年訴字第565號  111年度簡字第1906號  判決日期 111年3月24日  111年6月23日  確定 判決 法院 臺灣臺北地方法院  臺灣新北地方法院  案號 110年訴字第565號  111年度簡字第1906號  判　決 確定日期 111年4月27日  111年7月29日 是否為得易科罰金之案件  否  是